【裁判字號】    99,簡上,169
【裁判日期】    990914
【裁判案由】    竊盜
【裁判全文】
臺灣基隆地方法院刑事判決             99年度簡上字第169號
上  訴  人
即  被  告  乙○
上列上訴人即被告因竊盜案件，不服本院基隆簡易庭中華民國99
年6 月23日99年度基簡字第938 號第一審簡易判決（聲請簡易判
決處刑案號：99年度偵字第2219號），提起上訴，本院管轄之第
二審合議庭判決如下：
    主  文
上訴駁回。
    事  實
一、乙○意圖為自己不法之所有，於99年5 月1 日下午2 時20分
    許，在基隆市○○區○○路11號「全聯福利中心」內，徒手
    竊取貨架上M&M'S 花生巧克力2 包（價值新臺幣合計144 元
    ），隨後並置入於身著褲子兩側口袋各1 包得手，嗣欲離去
    之際，因防盜器響起，為「全聯福利中心」員工丙○○發覺
    而悉上情，並報警處理。
二、案經基隆市警察局第一分局報告臺灣基隆地方法院檢察署檢
    察官偵查後起訴。
    理  由
壹、證據能力部分
    按被告以外之人於審判外之言詞或書面陳述，除法律有規定
    者外，不得作為證據；又被告以外之人於審判外之陳述，雖
    不符合刑事訴訟法第159 條之1 至第159 條之4 之規定，而
    經當事人於審判程序同意作為證據，法院審酌該言詞陳述或
    書面陳述作成時之情況，認為適當者，亦得為證據，而當事
    人、代理人或辯護人於法院調查證據時，知有上開不得為證
    據之情形，而未於言詞辯論終結前聲明異議者，視有前項之
    同意，刑事訴訟法第159 條第1 項及第159 條之5 分別定有
    明文。本件證人即全聯福利中心店員丙○○於警詢、偵查中
    所為之陳述，雖為被告以外之人於審判外之言詞陳述，然經
    本院於審判程序提示予被告並告以要旨，被告未聲明異議，
    又本院審酌上開證人警詢筆錄、偵訊筆錄之記載，並無不正
    取供之情事，是就該等審判外言詞陳述作成時之情況，應認
    為適當，依前揭法條意旨，自得援為本案證據。
貳、實體部分
一、訊據被告固供承有於上開時間、地點，在商品陳列架上拿取
    架上M&M'S 花生巧克力2 包（價值新臺幣合計144 元），置
    入身著褲子兩側口袋，且未結帳即步出店外等情，惟矢口否
    認有何竊盜犯行，辯稱：伊是忘記結帳，伊有自己走回來要
    結帳，並非被抓才發現云云。經查，證人丙○○於警詢及偵
    查中均證述：當時伊聽到防盜門響隨即追出查探，看到被告
    神色緊張地快步離開，當時被告已走出防盜門並出了門口，
    伊即上前詢問被告有無購買商品，被告表示沒有，伊再問被
    告有沒有買東西，否則為何防盜門會響，因伊不斷追問，被
    告才從褲子右前方口袋裡拿出1 包巧克力，之後，伊請經理
    出來，被告才又從褲子左後方口袋裡拿出另1 包巧克力等語
    明確（見偵查卷第8 、27頁），而按證人丙○○與被告並無
    夙怨，其應無虛構事實誣陷被告之動機，堪認證人丙○○所
    述足以採信。從而，觀之證人丙○○所述上情，被告如無行
    竊之意，一開始即應告知店員忘記結帳，方符常理，何以於
    證人丙○○一再追問下，始掏出口袋內之巧克力？顯悖常情
    。復觀之被告於警詢、偵查時先辯稱：當天天氣炎熱，所以
    伊急著回家洗澡，見結帳人潮很多，一時才會忘記結帳云云
    ，嗣於本院審理時則改稱伊走到櫃台時，因為想電視之情節
    ，所以分心忘記結帳云云，益見被告對何以忘記付錢之辯解
    前後不一，自難採信。再者，被告為成年人，應知未結帳逕
    行將商品取走，即屬竊盜之行為，且一般人為避免店員誤會
    ，不會將尚未結帳之商品，逕行置放於自己之口袋中，況被
    告當時身上僅有113 元，而查獲之巧克力2 條價值為144 元
    ，則被告應悉當時身上現金不夠買2 條巧克力，何以仍取下
    2 條巧克力？又被告於查獲時，係2 個口袋各放1 條巧克力
    乙情，亦據被告供陳在卷，核與證人丙○○於警詢、偵查中
    證述相符，顯見被告係為免被發覺口袋鼓鼓有物品，而故為
    分開放置。綜上，被告既不夠付款，且將所拿取巧克力放入
    口袋後欲步出店外，可見被告自始即有不法所有意圖及行竊
    故意。從而，被告上揭辯解，無足採信，本案事證明確，被
    告之犯行堪予認定，應依法論科。
二、核被告所為，係犯刑法第320 條第1 項之普通竊盜罪。原審
    審酌被告不思以正當勞力換取財物，妄想以竊盜手段不勞而
    獲，觀念殊不足取，並待矯治；兼以被告本次竊盜財物之價
    值、對被害人財產法益侵害之程度，併其犯罪動機、目的、
    竊盜手法、素行及其犯後態度等一切情狀，量處被告拘役40
    日，如易科罰金，以1000元折算1 日，認事用法均無違誤，
    量刑亦屬妥適，被告上訴意旨所辯無竊盜之犯行云云，核無
    理由，應予駁回。
據上論斷，應依刑事訴訟法第455 條之1 第1 項、第3 項、第36
8 條 ，判決如主文。
本案經檢察官甲○○到庭執行職務。
中    華    民    國    99    年    9     月    14    日
                  刑事第三庭審判長法  官  陳志祥
                                  法  官  張婷妮
                                  法  官  黃梅淑
以上正本證明與原本無異。
本件判決不得上訴。
中    華    民    國    99    年    9     月    14    日
                                  書記官  丁妍君
附錄論罪法條：
刑法第320 條第1 項
（普通竊盜罪、竊佔罪）
意圖為自己或第三人不法之所有，而竊取他人之動產者，為竊盜
罪，處5 年以下有期徒刑、拘役或5 百元以下罰金。

司法院資訊處製作；財團法人民間司法改革基金會備份。
